臺灣士林地方法院交通事件裁定　　　　 96年度交聲字第433號
原處分機關　臺北市交通事件裁決所
異　議　人
即受處分人　甲○○
上列異議人即受處分人因違反道路交通管理處罰條例案件，對於
臺北市交通事件裁決所中華民國96年4 月24日所為之處分（原處
分案號：北市裁二字第裁22-AI0000000號）聲明異議，本院裁定
如下：
    主  文
原處分撤銷。
甲○○汽車駕駛人，行車速度，超過規定之最高時速，處罰鍰新
臺幣壹仟陸佰元，並記違規點數壹點。
    理  由
一、按汽車駕駛人，行車速度，超過規定之最高時速，或低於規
    定之最低時速，除有第43條第1 項第2 款情形外，處新臺幣
    （下同）1,200 元以上2,400 元以下罰鍰，並記違規點數1
    點，道路交通管理處罰條例第40條、第63條第1 項第1 款分
    別定有明文。
二、原處分意旨略以：異議人即受處分人甲○○所有之車牌號碼
    9D-460號營業用小客車，於民國（下同）96年2 月1 日13時
    44分許，行經台北市○○○○道路（南往北）時，遭台北市
    政府警察局信義分局員警逕行舉發「行車速度超過規定之最
    高時速未滿20公里」之交通違規行為，爰依道路交通管理處
    罰條例第40條之規定，裁處汽車所有人即異議人罰鍰1,600
    元。
三、聲明異議意旨略以：同樣駕駛時速每小時81公里之超速行為
    ，在高速公路雪山隧道附近係處罰鍰3 千元，在市區○○○
    道和快速路係處罰鍰1 千8 百元，在市區○○○道則處罰緩
    1 千4 百元，又依道路交通安全規則第115 條，機車屬於慢
    車，應行慢車道，如把慢車道當高速公路或快速道路飆車，
    罰鍰反而最少，輕重顯有失衡，違反論理法則。再者，台北
    市○○○道多超過90度之彎道，為免影響駕駛人之行車安全
    ，該路段速限一致，而查本案舉發違規地點是快速道路，非
    匝道，該處速限不一致，影響駕駛人行車安全，且速限從每
    小時70公里降至50公里，駕駛人易因緊急煞車而增加事故發
    生之危險，是該速限顯有不當云云。
四、本院查：
(一)異議人所有車牌號碼9D-460號營業用小客車，於96年2 月1
    日13時44分許，行經台北市○○○○道路（南往北）時，遭
    台北市政府警察局信義分局員警逕行舉發「行車速度超過規
    定之最高時速未滿20公里」之違規事實，為異議人所不否認
    ，復有裁決書在卷足憑，應甚明確，堪予認定。
(二)異議人雖以上揭情詞置辯，然查：
１、按平等原則，係要求一切國家行為（行政、立法、司法）必
    須做到等則等之，不等者依其不同處作差別待遇；平等原則
    並不禁止差別待遇，立法者基於憲法之價值體系與立法目的
    ，自得斟酌規範事物性質之差異而為合理之區別對待，此據
    大法官會議解釋第485 號闡釋在案。查主管機關對於行車速
    度超過規定之最高速限之違規，依高速公路、市區○道路或
    其他重要道路之不同而為區別裁罰，乃鑑於汽車行駛高速公
    路或其他重要道路不遵管制規定因而肇事，其危險性顯較行
    駛一般道路為高，且發生事故亦較嚴重，是主管機關為達維
    持交通往來安全之目的，自得斟酌以上差異而為合理之區別
    規範，並非法所不許；而機車（即機器腳踢車）依道路交通
    安全規則第2 條第1 款規定，亦屬於「汽車」，依同規則第
    3 條第6 款之規定，可分為重型機器腳踢車及輕型機器腳踏
    車，非屬同規則第115 條之「慢車」甚明，異議人稱相同之
    超速，卻處以不同之罰鍰，且機車之處罰較汽車為輕，顯有
    違論理法則云云，洵無足採。
２、又按有關道路交通管理之實際標誌、標線、管制方法、手段
    ，乃行政機關依其職權所為裁量之行政措施或處分，除有重
    大、明顯瑕疵或其他違法情形外，尚非法院所得任意指摘或
    變更。而查，依台北市交通管制工程處96年1 月12日北市交
    公規字第09630204500 號函略以：本件信義快速道路南往北
    （往信義）進城方向，考量象山隧道出口端係屬彎道且緊臨
    90度轉彎匝道，其匝道速限僅為每小時40公里，另考量隧道
    內光線與視線距離均較一般平面道路為差，基於行車視距及
    安全停車視距，為提醒用路人減速避免於匝道口緊急煞車發
    生事故，乃於象山隧道內採行遞減之行車速率，將其速限由
    每小時70公里降至每小時50公里，以維行車安全，有台北市
    政府警察局信義分局96年4 月13日北市警信分交字第196307
    25700 號函文可參。是以，主管機關依該道路之車流、路況
    等情狀，為確保行車秩序及安全而訂定各路段之速限，並規
    定本件案發地點之最高速限為每小時50公里，且該路段在象
    山隧道出口處右側設有限速50公里之標誌，以昭公示，是該
    等行政處分，並無重大明顯瑕疵，自非法院所得非議，對於
    逾越該法定速限之超速駕駛行為，認有影響行車秩序及致生
    交通事故之虞，而依法取締遏阻，自屬維護交通安全秩序之
    必要行為，本件異議人所有之車輛既於前揭時、地超速行駛
    ，員警依法逕行掣單舉發，自屬合理妥適，異議人指摘該等
    速限係屬不當云云，亦無足採。
五、綜上，本件異議人所有車牌號碼9D-460號營業用小客車，確
    有於上開時、地，行車速度超過規定之最高時速未滿20公里
    之違規行為，原處分機關依道路交通管理處罰條例第40條之
    規定，裁處異議人罰鍰1,600 元，固非無見，然查汽車駕駛
    人違反道路交通管理處罰條例第40條規定者，依同條例第63
    條第1 項第1 款規定，除依原條款處罰鍰外，並應予記違規
    點數1 點，是原處分機關漏未依規定記違規點數1 點，自有
    未合，本件異議人之聲明異議雖無理由，然原處分既有前揭
    可議之處，即屬無可維持，應由本院予以撤銷，另裁定如主
    文第2項 所示，以資適法。
據上論斷，應依道路交通案件處理辦法第20條前段，裁定如主文
。
中  　華  　民　  國　  96    年　　5 　　月    31  　日
                  交通法庭法  官  楊迺伶
以上正本證明與原本無異。
如不服本裁定應於送達後5日內向本院提出抗告狀。
                           書記官  陳淑琪
中　　華　　民　　國　　96　　年　　5 　　月　　31　　日
